臺灣高等法院民事裁定
110年度抗更一字第28號
抗  告  人  黃悠美  
代  理  人  謝文倩律師
複 代理 人  孫碩駿律師
代  理  人  陳紹倫律師
相  對  人  桑梓强  

上列當事人間聲明異議事件，抗告人對於中華民國109年10月30
日臺灣臺北地方法院109年度執事聲字第194號所為裁定提起抗告
，經最高法院發回更審，本院裁定如下： 
    主  文
原裁定廢棄。
相對人在原法院之異議駁回。
異議、抗告及發回前再抗告費用由相對人負擔。
    理  由
本件相對人現居住新加坡，未入境我國，雖委任律師為代理人
  （見本院卷第21頁），惟其所出具之委任狀未經我國駐外單位
  認證，經抗告人爭執其代理權限後，逾相當期間仍未補正，因
  無法確認委任狀上相對人簽名之真偽
　，故不生合法委任之效力。至相對人在原法院民事執行處（下
  稱執行法院）、原法院、本院前審及發回前最高法院等程序委
  任律師為代理人，其委任狀雖亦未經我國駐外單位認證，惟抗
  告人於各該程序終結前均未就該委任行為表示異議，應認所委
  任之各該律師在上開程序所為代理行為均屬合法有效（司法院
  91年11月15日(91)院台廳民一字第29597號函參照）。合先敘
  明。
抗告人於民國105年5月20日執原法院103年度重訴字第1101號
　（下稱1101號）判決關於宣告准予假執行（請求給付股利）之
  裁判為執行名義，聲請執行法院以105年度司執字第54486號強
  制執行事件（下稱系爭執行事件），對相對人財產於新臺幣（
　下同）478萬8000元本息範圍為強制執行（下稱系爭執行程序
　），並於106年6月8日以本院105年度重上字第409號（下稱第4
  09號）確定判決為執行名義，追加請求併案執行返還部分擔保
  金500萬元本息。執行法院於106年9月11日依強制執行法第22
  條規定，對相對人為限制出境（海）之執行方法（下稱系爭限
  制出境處分），相對人於108年11月20日聲明異議，請求撤銷
  、解除該處分，經司法事務官於109年7月31日裁定駁回（下稱
  原處分），相對人提出異議，原法院法官以109年度執事聲字
  第194號裁定（下稱原裁定），將原處分廢棄，抗告人不服
　，提起抗告。
按執行法院於有事實足認債務人顯有履行義務之可能而故不履
  行，或就應供強制執行之財產有隱匿或處分之情事，而有事實
  足認其顯有逃匿之虞或其他必要事由者，得依債權人聲請或依
  職權，限制債務人住居於一定之地域，強制執行法第22條第1
　項、第2項本文定有明文。限制出境處分乃將債務人活動範圍
  限制於國內，防阻其前往我國法權未及之境域，屬限制住居執
  行方法之一種，故執行法院為此項處分時，亦應符合上開規定
  之要件。又所稱「顯有履行之可能，故不履行」或「就應供強
  制執行之財產有隱匿或處分之情事」之事由，僅須發生於債務
  人應負清償債務責任之後，不限於發生在開始強制執行之後。
  蓋如認上開事由須發生在强制執行階段，無異鼓勵債務人在應
  負清償責任時起至執行前，隱匿、處分財產，規避清償責任，
  顯非公平（最高法院110年度台抗字第1162號裁定意旨參考）
　。至所謂顯有履行之可能亦非僅限於全部履行之可能，即有部
  分履行之可能，亦應包括之。準此，本件相對人是否有限制出
  境之原因及必要，判斷如下：
㈠關於有事實足認相對人顯有履行義務之可能而故不履行：
1.依原法院105年度金訴字第6號（下稱第6號）刑事判決理由所
  載（見原法院109年度執事聲字第194號卷第37-49頁），相對
  人係英屬蓋曼群島Chester Sang Ltd公司（下稱蓋曼Chester
  公司）、香港商Chester Sang Ltd（下稱香港Chester公司）
　負責人，及MC Capital Ltd公司及香港Chester公司之子公司
  卓安（中國）投資顧問有限公司（下稱卓安公司）之實際負責
  人，相對人利用卓安公司員工陳人麟名下銀行帳戶滙款炒作股
  票，並透過香港Chester公司認購宏佳騰動力科技股份有限公
  司（下稱宏佳騰公司）股票，登記之股東代理人為陳人麟，迄
  107年止持有宏佳騰公司股票405萬3403股，且迄109年間登記
  之代理人仍為陳人麟，股票市值約1億5305萬6016元，並於109
  年度受分配股利3733萬7095元（109年1月20日收盤價每股38.5
  元─見系爭執行卷第789頁、本院卷第225-267之持股資料），
  堪認相對人有為大規模經濟投資活動之雄厚資金及經濟能力。
2.依第1101號、第409號及最高法院106年度台上字第1839號民事
  判決理由所載（見系爭執行卷第541-593、687-719頁），相對
  人於102年間與抗告人訂定協議，約定斥資近7億元購買三陽工
  業股份有限公司（下稱三陽公司）股票，並於102年10月間以
  每股44.45元購入1330萬股（總價5億9118萬5000元），可見相
  對人可輕易掌握鉅額資金來源、管道及能力從事投資活動。又
  依上開協議，抗告人於102年8月5日交付相對人擔保金7000萬
  元及102年9月至11月按月交付現金各315萬元，嗣於103年1月3
  日、2月11日分別滙款美金10萬1975元及港幣75萬3700元至相
  對人設於香港BARCLAYS銀行帳戶。其後相對人於103年3月5日
  至同年月24日出售上開公司股票1180萬6000股，得款6億0149
　萬5468元，扣除買入成本（5億2477萬6700元）及手續費（23
  萬6474元），獲利7648萬2294元。由上開事實可證相對人在訂
  定上開協議，受領抗告人交付之擔保金而承擔未來應返還擔保
  金義務，及於103年違反出售股票，應負違約賠償責任時，已
  持有高額現金及對價收益。參以相對人於104年、105年間因前
  述違反證券交易法刑事案件，能依刑事法院之命繳回不法所得
  534萬8252元，及因上開民事案件於105年5月6日向原法院繳納
  對第1101號民事判決上訴第二審之裁判費858萬1,284元、其後
  之第三審裁判費97萬5660元(見系爭執行事件卷第109頁之收據
  及本院109年度抗字第167號卷第143-149頁所附之上訴狀等資
  料)，暨各該審級律師費用，所繳金額均非小額，故縱如其所
  云係向親友借貸予以支應，惟亦足證其雖縱在國內未設置資產
　，然在海外確有相當資產及經濟信用可為擔保，否則無法輕易
  在國內借貸支應。
3.承上，相對人於開始對抗告人有義務承擔後，即未將其在國內
  取得之財產留在國內，而係移出國外，惟其既在國外經營多家
  公司，且在外國銀行亦有存款帳戶，復有掌握鉅額現金流量、
  雄厚資金之經濟能力及信用，則依上開事實，足認其顯有履行
  對抗告人所負義務之可能，其既有履行義務之可能，卻於抗告
  人向執行法院聲請強制執行後，旋於105年5月26日出境（見系
  爭執行卷第433頁之入出境資料），並一再以無資力為由，拒
  絕提供確實擔保或為清償行為，自堪認其已符合強制執行法第
  22條第1項第1款規定之有事實足認顯有履行義務之可能，故不
  履行之限制住居原因。
㈡關於相對人就應供強制執行之財產有隱匿或處分之情事：
　查執行法院在國內僅扣得抗告人對相對人給付利息之提存款30
  0萬元本息（見系爭執行卷第137-141頁），除此之外，查無其
  他相對人資產供執行（見系爭執行卷第568頁之執行結果註記
  ），可見相對人確已將其在國內獲取之利益及資產悉數處分
　。而相對人復以執行法院不得執行其國外資產為由，拒絕提供
  其相關財產資訊（包括在境外所經營之各該公司獲取之收益及
  資產情況）。又就前揭三陽公司股票之買賣，相對人雖主張係
  第三人香港商Best Development Ltd（下稱BD）公司所為，出
  售獲利亦為該公司，抗告人繳交之款項及三陽公司之股利亦均
  由BD公司取得，其僅為該公司股東，並未收取任何利益，卻不
  說明其對於BD公司持有股份數量及歷來由BD公司盈餘分配金額
　。對於抗告人交付其收執之擔保金7000萬元、利息等金錢以如
  何方式交由BD公司，亦不能提出確實資料以供判認在何人持有
  中。另相對人雖陳稱已將所持有之宏佳騰公司股票讓與第三人
  Kumoro Naomichi，惟並未提出相關轉讓資料以供憑認，亦未
  說明轉讓取得之對價為何，以及如何處分該對價。而上開獲利
  及持股權利或處分對價均攸關相對人對抗告人債務之履行，相
  對人卻始終未具體說明，顯其就財務狀況有所隱瞞，堪認相對
  人就應供強制執行之財產有隱匿或處分之情事。
㈢關於有事實足認相對人顯有逃匿之虞或其他必要事由：
　查相對人在國外有住居所得以長期居住，復實質經營多家境外
  公司，已如前述，而其迄108年間在新加坡仍有境外所得（見
  第9695號卷第15-18頁），迄今亦有維持境外生活之財務條件
　，及聘請專業律師為代理人處理本件事務。又觀諸其入出國境
  之紀錄（見系爭執行卷第433-434頁、原法院109年度執事聲字
  第194號卷第33-35頁），可知其在國內停留時間均極為短暫，
  於抗告人聲請本件強制執行後旋即出境，有避債逃匿之情事。
  則其於入境後再次出境逃避本件債務清償之可能性甚高，堪認
  顯有逃匿之虞。為避免其入境後未履行清償義務即再次逃匿出
  境，規避執行，確有為限制出境處分之必要性。
㈣綜上，執行法院所為系爭限制出境處分，與強制執行法第22條
  第1項、第2項本文規定，並無不合，且難認有何不當之處。相
  對人聲明異議，指摘該處分不合法，請求撤銷該處分，並非有
  據。　
次按執行法院對債務人為限制住居之處分後，債務人已提供相
  當擔保、限制住居原因消滅或執行完結者，應解除其限制，強
  制執行法第22條第2項但書亦定有明文。所稱執行完結，就金
  錢給付之執行，當指執行名義所載債權全部達其目的，或債權
  人撤回其強制執行之聲請而言，至債務人是否真無財產可供執
  行，事涉其有無履行義務之可能或隱匿處分可供執行財產之判
  斷，應屬限制住居原因是否消滅之範疇，此為最高法院110年
  度台抗字第579號裁定本次發回指明之法律見解。查相對人於
  執行法院為系爭限制出境處分後，並未提供任何擔保，此為相
  對人所不爭。又債權人即抗告人對相對人之債權並未獲完全清
  償，亦有執行法院所核發之相當於債權憑證之判決註記可憑（
  見系爭執行卷第568頁、及9695號執行卷第49頁反面）。則依
  上開最高法院發回之法律意見，應認系爭執行尚未完結。次查
  相對人雖主張其目前已無資力清償債務，非顯有履行義務而故
  不履行，且在我國境內之財產業經執行完畢，已無可供執行法
  院強制執行之財產，無隱匿或處分財產情事，況其人在國外，
  亦無逃匿出境之問題，限制出境原因已消滅，應予解除等語。
  惟查相對人僅空言無資力，惟觀諸其前於原法院第9695號執行
  事件所陳（見第9695號卷第12頁、第13頁反面至第14頁），其
  有分期清償7千萬元之實力，雖未與抗告人達成清償協議，惟
  仍可證其尚有返國為一部清償之可能，並非全無資力。又縱相
  對人嗣有因受限制出境，臺灣護照過期遭外國公司辭退，無法
  工作之情事，惟充其量僅堪認其無正常工作收入之狀態，尚不
  能證明全無其他收益來源及資產，其所稱無力清償一節，顯與
  其自己及借用他人名義經營多家境外公司及能掌握資金來源之
  雄厚實力事實不符，難認限制原因已消滅。次查其目前在國外
  有住居所，生活重心均在國外，故不排除有入境後再出境規避
  執行之可能，尚難認其遭執行法院限制出境之必要性已消滅。
　相對人限制住居之原因既未消滅，則其聲明異議，請求解除限
  制出境處分，亦非有據。
末查相對人雖主張系爭限制出境處分限制其依憲法第8條第1項
　、第10條規定享有之居住遷徙人身自由，及公民與政治權利國
  際公約（下稱公政公約）第12條第2項規定之權利，且限制期
  間無期限，違反比例原則等語。惟按限制出境僅在限制被限制
  人住居於我國領土範圍內，防阻其前往我國法權未及之境，被
  限制人在國內之行動自由並未限制，此較其他限制住居情形對
  人身自由之限制顯相對輕微。而憲法第8條第1項、第10條及公
  政公約第12條第2項固規定保障個人之居住遷徙人身自由，惟
  憲法第23條及公政公約第12條第3項亦有例外規定，即為法律
  所規定、保護國家安全、維持社會公共秩序、增進公共利益、
  維護公共衛生、或他人權利與自由所必要者，不在此限。故限
  制出境處分倘依法律規定之要件及程序，且依個案情節審查，
  認屬保護法益所必要者，即難認有違比例原則。查本件執行法
  院係依強制執行法第22條第1項、第2項本文規定而為系爭限制
  出境處分，且為踐行強制執行程序使有履行義務可能故不履行
  之債務人即相對人到場，不再規避執行及履行清償義務所必要
　，已如前述，故尚無違反憲法及公政公約上開規定之意旨。而
  系爭限制出境處分係相對人率先離開國境後，始由執行法院作
  成，實質上已無法限制相對人住居於國內，相對人在國外行動
  自由並未受限制，且亦得自由返回國境，已難認有何重大限制
  其居住遷徙自由可言。至相對人主張其入境後將因系爭限制出
  境處分而無法再度出境，且系爭限制出境沒有期間限制違反比
  例原則云云。惟系爭限制出境處分是否解除，端視相對人是否
  決定向執行法院自動誠實揭示財產狀況，提供清償擔保或履行
  義務，或與抗告人協議清償方案，以符合法定之解除條件，故
  決定權乃繫於相對人，即由相對人自由決定是否入境，願意何
  時入境向執行法院陳報履行清償義務，以解除系爭限制出境處
  分。相對人既有決定之意思自由，自難認系爭限制出境處分及
  限制期間對其居住自由或人格利益有何重大侵害，而不符比例
  原則。相對人此部分所云，委不足取。
綜上所述，相對人對於執行法院所為系爭限制出境處分聲明異
  議，請求撤銷或解除系爭限制出境處分，並非有據，司法事務
  官以原處分駁回其聲明異議，尚無不當。原裁定廢棄原處分，
  即有未合。抗告論旨指摘原裁定不當，聲明廢棄，為有理由。
  爰由本院予以廢棄，改判如主文第二項所示。
據上論結，本件抗告為有理由，爰裁定如主文。
中　　華　　民　　國　　110 　年　　12　　月　　22　　日
                  民事第二十五庭
                      審判長法  官  謝碧莉
                            法  官  林晏如
                            法  官  楊惠如
正本係照原本作成。
本裁定除以適用法規顯有錯誤為理由外，不得再抗告。如提起再
抗告，應於收受送達後10日內委任律師為代理人向本院提出再抗
告狀。
中　　華　　民　　國　　110 　年　　12　　月　　22　　日

                            書記官  鄭靜如